臺灣高等法院臺中分院刑事判決　　　　　　　　　　九十三年度上易字第四八八號
　　上　訴　人　臺灣南投地方法院檢察署檢察官
　　被　　　告　乙○○
　　選任辯護人　張慶宗律師
　　　　　　　　黃怡瑜律師
　　　　　　　　張志新律師
右上訴人因被告竊盜案件，不服臺灣南投地方法院九十三年度易字第三號中華民國九
十三年三月二十四日第一審判決（起訴案號：臺灣南投地方法院檢察署九十二年度偵
字第三○五六號），提起上訴，及移
號），本院判決如左：
    主　　  文
原判決撤銷。
乙○○共同連續竊盜，累犯，處有期徒刑貳年。
    事  　　實
一、乙○○於民國八十九年間，先後因贓物罪案件，經臺灣南投地方法院分別判處有
    期徒刑四月、八月確定，應執行有期徒刑十一月，於九十年五月二十五日縮短刑
    期執行完畢，竟仍不知悔改，意圖為自己不法之所有，復基於概括之犯意，趁人
    不知注意之際，先於九十二年七月二日十時前之某時，與庚○○（曾受判決確定
    ，經檢察官另為不起訴處分）及不詳年籍之砂石車司機共同基於犯意之聯絡，由
    乙○○提供渠父丙○○所有之挖土機一部交由庚○○駕駛該挖土機之行為分擔，
    至南投縣鹿谷鄉瑞田村台大實驗林管理處水里營林區第十三林班國有林班地內大
    乾坑溪溪床內，接續盜取溪床內砂石，並交由該不詳年籍之人駕駛砂石車載運離
    去，經測量共盜採二千三百九十四立方公尺砂石，嗣於九十二年七月二日十一時
    許，為警於前開地點查獲，並扣得丙○○所有挖土機一部及出料單六十張；又於
    九十二年八月三日下午五時許，至南投縣集集鎮○○街旁空地之保養場，竊取國
    晟交通運輸股份有限公司所有之車牌號碼為五Ｋ－八一○號大貨車，得手後，將
    該車開往南投縣鹿谷鄉○○村○○路六一號其住處前庭院處停放，嗣於同日下午
    六時許，乙○○在上址住處庭院，將所竊得之砂石車從事焊接解體工作時為警查
    獲。
二、案經南投縣政府警察局竹山分局報請臺灣南投地方法院檢察署檢察官偵查起訴及
    移送本院併案審理。
    理  　　由
一、訊據被告乙○○矢口否認有何竊盜犯行，辯稱：伊並沒有僱用庚○○盜採砂石，
    挖土機是別人偷伊父親之挖土機去偷挖砂石；（九十二年）八月三日被查獲的車
    子，並非伊所偷，是一位叫甲○○的人賣給伊的，他是八月二日叫伊去集集鎮○○街元煌土雞城看車子，後來叫伊八月三日到集鹿大橋等牽車，伊問他如何發動
    ，他叫伊從旁邊隨便拿支鐵，用車子旁邊的開關就可以發動，車子發動後放在元
    煌土雞城，後來甲○○與他的朋友開一部車，伊也開一部車，伊先開車回家，後
    來他們載伊到元煌土雞城取車，伊跟甲○○講明天把錢給他，再一併寫讓渡書云
    云，惟查：
　(一)右揭被告確有涉犯九十二年七月二日盜採砂石之事實，業據同案被告庚○○於警
    詢中陳稱：「（問：被何人僱用？如何聯絡？）他叫阿明，用00000000
    00聯絡」、「（問：警方所調出乙○○口卡，是否就是僱用你的阿明？）是乙○○」、「（問：乙○○何時開始僱用你，工資如何計算？）乙○○今日（二日
    ）叫我先去做，等做完再算工資」等語（見九十二年度偵字第三○五六號卷第十
    四頁）；證人即查獲之警員陳正一於原審審理中證稱：「當天早上我是在服十至
    十二時的巡邏勤務，大概十點多時，接到派出所通報，大乾坑有盜採砂石的情形
    ，我們前往查看，到現場發現有停一部挖土機在河床，後來就看到有一個人騎機
    車進來，一發現我們，就轉向農路岔路那邊去，我覺得可疑，就跟上去，因那條
    路沒有路可以通到其他地方，後來到路的盡頭，就看到機車停在那裡，至於那個
    人躲在竹林裡，被我們找到，就是庚○○，我們就帶他到派出所說明，現場在他
    躲藏的竹林裡，我們發現他的手機及出料單，蓋在葉子底下」、「在派出所偵訊
    時，庚○○的手機有響，我們有讓他接聽，他有向我們表示是被告打來的，我沒
    有注意他們講的內容，電話打來時間是在當天下午」等語綦詳（參原審卷第二九
    、三十頁），被告亦自承電話號碼0000000000號確為其所使用（參九
    十二年度偵字第三○五六號偵查卷第五二頁反面、原審卷第三一頁）；佐以證人
    庚○○所使用之0000000000號行動電話於遭警查獲前不久，即九十二
    年七月二日上午八時十分三二秒及同日上午十時五十六分二九秒，分別有與被告
    之0000000000號行動電話通話二十一秒及二十三秒之發、受話通聯紀
    錄，此有東信電訊雙向通聯紀錄及客戶基本資料附卷可憑（參同上偵查卷第四五
    頁），足見本件庚○○於被查獲之前確有與被告通聯聯絡之情形。然稽之被告於
    警詢中供稱：「（問：警方所提出之庚○○口卡片你是否認識？）我不認識」、
    「（問：你有無使用0000000000之行動電話？）有使用」、「（問：
    你剛才為何未說出有使用0000000000之行動電話？）我不隨便說出該
    支行動電話」、「（問：你於九十二年七月二日有無使用該000000000
    0之行動電話撥出或接收？）我不知道，應該是沒有」、「（問：你當天九十二
    年七月二日有無與0000000000之持用人庚○○連絡？）我不認識他所
    以我不可能與他連絡」、「（問：你申用該0000000000之行動電話至
    今，有無與0000000000之行動電話連絡？）沒有」等語（參同上偵查
    卷第十、十一頁）；嗣於偵查中供稱：「（問：認識庚○○否？）不認識，我到
    他以前住的檳榔攤，那附近人說他都在盜採砂石」、「（問：你所使用之電話？
    ）0000000000及0000000000、0000000000」、
    「（問：既不認識庚○○，為何你二人間會有通話紀錄，他在被逮捕前有打電話
    給你？）時間那麼久，我忘記了」等語（參同上偵查卷第五二頁反面、第五三頁
    ）；再於原審時供稱：「（問：對於通聯紀錄有何意見？）那時候陸陸續續都會
    打電話叫我去跑車，叫我跑車的人是否證人庚○○我不確定，我只知道是集集的
    人」等語（參原審卷第五二頁）；復於本院時供稱：「（問：是否認識庚○○？
    ）不認識」、「（問：當日庚○○是否與你電話聯絡？）有，他有先打一通電話
    給我，問我要不要去工作，我跟他說不要，後來我到七月二日早上十點，我問他
    工作地點，他告訴我在地利，後來我告訴他太遠，所以我不要去。、「（問：當
    天你與他通過幾次電話？）二次」、「（問：是否見過庚○○？）我從來沒有看
    過庚○○」等語（參本院卷第三十、三一頁），由上揭被告前後供述情形可知，
    其先則否認有以其所有行動電話與庚○○之行動電話通話，嗣又一度稱忘記了，
    再又改稱庚○○打電話予彼係問彼是否要去工作等情，其供詞前後反覆不一且明
    顯不符，顯有疑問；況被告既陳稱並不認識庚○○，則何以庚○○於案發當日會
    打被告之行動電話號碼與被告聯絡，並為不認識之被告介紹工作？再被告既然已
    拒絕庚○○不要去工作，又何以會再打電話予庚○○等情，均難以自圓其說，被
    告所辯不認識庚○○云云顯難令人置信，被告辯稱不認識同案被告庚○○一節，
    應屬狡辯之詞；另同案被告庚○○甫遭查獲之際，即以電話向非親非故之被告聯
    絡，依常情而論，被告應與同案被告庚○○具有犯意之聯絡；又同案被告庚○○
    與被告乙○○並無怨隙，當無自承犯行之外，特以虛構不實情節誣指不認識之被
    告之理。再參以同案被告庚○○於警詢時供稱：「（問：警方在現場查獲之挖土
    機是何人所有？）是乙○○所有」等語（參同上偵查卷第十四頁反面），而該現
    場被查扣之挖土機一部，實係被告之父丙○○所有，此經被告供述明確，亦經證
    人丙○○於警詢及本院審理中陳述明確，足見該同案被告庚○○於案發時所使用
    之挖土機與被告間亦有密切關連性，益證同案被告庚○○於警詢時所述遭被告僱
    用等情非虛。綜上所述，同案被告庚○○於警詢時所述，應屬實在，被告前開所
    辯，顯係事後飾卸之詞，委無足採。至證人丙○○即被告之父雖於本院審理時證
    述：被告沒有向伊借用過挖土機，九十二年六、七月間亦未將挖土機借他人使用
    等語，核與同案被告庚○○於警詢中承認受被告僱用等情顯不相符，茲以該證人
    係被告之父，與被告屬至親關係，其證言自有偏頗被告之虞，不足採信，故其證
    言無從為被告有利之認定。
  (二)此外本件復經證人戊○○於警詢中證稱：「因為我從水里營林區出發往十三林班
    楠仔坑一帶巡視，途經瑞田村有民眾反映在瑞田村大乾坑野溪處有人在盜採砂石
    ，我就前往查看在仁愛路口發現有砂石車從大乾坑運出，我馬上報告管理處發現
    情形，管理處電話告知秀峰派出所前往發生地與我們會合查緝盜採」等語（參同
    上偵查卷第二二頁），嗣於原審時證述：「當日是因為林管處派員抽查巡邏卡，
    我帶著抽查人員前往各巡邏箱，途經瑞田村，聽到民眾投訴大乾坑有砂石車出入
    ，疑有人盜採砂石，我就向管理員反應之後，管理員就打電話向管理處組長通報
    ，就通報秀峰派出所，我們就前往現場勘察，到現場發現一台挖土機在現場，現
    場有好幾處都有挖掘的痕跡。後來，有發現一位民眾在現場走動，警員就將他帶
    回警局製作筆錄，那個人就是庚○○」等語（參原審卷第二七、二八頁），復有
    證人戊○○出具之職務報告、國立臺灣大學農學院實驗林管理處巡視森林報告表
    、森林災害報告表、森林被害告訴書各一份、照片十幀在卷可稽、挖土機一部扣
    案可佐，從而，本件被告與同案被告庚○○此部分之盜取砂石犯行，事證明確，
    洵堪認定。
  (三)至被告確有於九十二年八月三日竊取國晟交通運輸股份有限公司所有之車牌號碼
    為五Ｋ－八一○號大貨車之事實，已據被告於警詢時坦白供認，被告於警詢時對
    於行竊該大貨車之時間、地點、方式等均供述甚詳，核與被害人國晟交通股份有
    限公司負責人辛○○指述失竊時間、地點均相吻合。且據證人辛○○於警詢時證
    述：「我現於集集鎮標到工程施工，所以就於集集鎮○○街元煌土雞城旁空地租
    了乙間保養場，我公司的車都停在那裏，於今九十二年八月三日下午十七時左右
    ，公司職員吳孟諺打電話告訴我，說他看到公司這部五Ｋ－八一○號營大貨為陌
    生人駕駛，問我怎麼一回事，我直覺認為車一定是被偷了，．．．所以我就告訴
    吳孟諺趕快駕車尾隨，我即自斗六市趕到集集，到達後我和吳孟諺於集鹿大橋會
    合，吳孟諺告訴我他發現嫌犯將車藏放處後我隨即報警處理」、「我的車自我報
    警到查獲約十分鐘已被嫌犯將車斗切除，右側安全護欄也切除，車門標示之車籍
    資料也被噴漆覆蓋」等語（參九十二年度偵字第二九七九號偵查卷第十五、十六
    頁）；證人吳孟諺於警詢時證述：「因發現我所駕駛之五Ｋ－八一○號營大貨車
    ，被陌生人開走」、「失竊時間九十二年八月三日十七時許，南投集集鎮○○街
    （元煌土雞城）旁空地保養場」、「（問：警方所查獲之五Ｋ－八一○號營大貨
    車車體有無何改變？）車斗及護欄均已切除」等語（參同上偵查卷第十九頁），
    復有扣押物品目錄表、汽車新領牌照登記書、汽（機）車過戶登記書、具結保管
    單等在卷可資佐證，被告於警、偵訊時坦承有於九十二年八月三日十七時二十分
    開始進行拆解零件，拆解之部分為砂石車右側護欄，及於左右門車號上噴上藍色
    油漆、砂石車車斗前方有焊接拆除等情，則由上揭證人辛○○、吳孟諺之證言可
    知，本件被告於竊取該大貨車後，即由證人吳孟諺駕車尾隨追縱被告至被告住處
    ，且被告竟於短短時間內即將該車之車斗暨右側安全護欄切除，並將該車之車門
    標示之車籍資料噴漆覆蓋，該車顯係被告所竊取，否則何致需於竊取後短短時間
    內，即為該車作焊接解體工作，此舉顯係為避人耳目至明。
　(四)至被告雖於偵查中暨本院審理中改稱並未竊取該大貨車，辯稱是一位名字甲○○
    之人賣給伊云云，並於本院審理時提出汽車買賣合約書影本一紙為證，惟此與被
    告先前於警詢中所供係由其本人竊取之供詞顯不相符，且被告於偵查中供稱：「
    八月二日在英雄修配場上面有一名不知名的成年男子來向我兜售大貨車，八月三
    日下午二點，我們在集鹿大橋見面，他帶我去看車，我向他要鑰匙，他說用鐵條
    就可發動」、「價錢九萬元，我錢還未給他，他八月四日要到我家收錢，因為他
    有到過我家，因為他跟我回去，再載我去開那台大貨車」等語（參九十二年度偵
    字第二九七九號偵查卷第三五頁反面、第三六頁）；嗣於本院審理時供稱：「八
    月三日被查獲的車子，並非我所偷，是一位叫甲○○的人賣給我的，他是八月二
    日叫我去集集鎮○○街元煌土雞城看車子，後來叫我八月三日到集鹿大橋等牽車
    ，我問他如何發動，他叫我從旁邊隨便拿支鐵，用車子旁邊的開關就可以發動，
    車子發動後放在元煌土雞城，後來甲○○與他的朋友開一部車，我也開一部車，
    我先開車回家，後來他們載我到元煌土雞城取車，我跟甲○○講明天把錢給他，
    再一併寫讓渡書」、「甲○○我不認識」、「讓渡書是被警察查到之後隔天才寫
    的，我沒有告訴甲○○車子被警察查到，我當時沒有叫警察抓他，因為警察局太
    遠來不久，他就跑掉了，我也沒有把錢給他，我是為了索取他的資料，所以才寫
    讓渡書」等語（參本院卷第二九、三二、三三頁），然由被告上揭所述可知，被
    告並不認識甲○○，竟僅因該人兜售即願以九萬元之價值購買車輛，又迄未交付
    任何價金予出賣人，且雙方亦未簽訂何書面資料，該出賣人即將車輛交付予被告
    從事解體工作，此均與一般正常買賣車輛之交易常情有違，且被告係於九十二年
    八月三日即為警查獲，竟稱於翌日即八月四日始與自稱甲○○之人簽訂買賣合約
    書，亦顯難令人置信，茲以被告苟確因買受贓車為警查獲，為證明其自身清白，
    如遇賣車之人豈有不馬上問清楚緣由並報警處理之理，焉有可能還與該賣車之人
    簽寫買賣合約書而任由該人離去？此顯與常理不符。況查本院依被告所提出買賣
    合約書上所載賣方甲○○之住址傳訊證人甲○○到庭證述：並未看過被告，且買
    賣合約書上甲○○之簽名非彼所簽等語，被告亦稱該證人甲○○，並非販售予伊
    大貨車之甲○○等語，故該證人甲○○之證言不足為被告有利之認定，難以被告
    於事後隨意提出不知何人所簽具之買賣合約書即認被告所辯為真。另證人丁○○
    雖於本院審理時證述：九十二年八月四日曾至被告住處，看見被告與另一個人在
    填寫資料，然亦證述不知他們在談論何事，該人亦非在場之證人甲○○，被告有
    無拿錢給該名男子並不清楚等情，難認被告所辯確有與自稱甲○○之人簽訂本件
    買賣合約書一節屬實，故證人丁○○之證言，亦不足為被告有利之認定，堪認被
    告事後所辯並未竊取大貨車云云，應係事後卸責之詞不足採信，其於警詢時自白
    有竊取大貨車等情確與事實相符，可堪採信。則被告此部分竊取大貨車犯行亦事
    證明確，洵堪認定。
二、核被告乙○○所為，係犯刑法第三百二十條第一項之竊盜罪，被告與同案被告庚○○及不詳年籍之砂石車司機二人就九十二年七月二日盜採砂石犯行，具有犯意
    聯絡及行為分擔，均為共同正犯（本件共同實施竊盜僅有二人，故不論結夥三人
    之加重竊盜罪）。同案被告庚○○於同一時間、地點接續盜採砂石，此經同案被
    告庚○○於警訊中陳明：「（問：乙○○何時開始僱用你，工資如何計算？）乙○○今日叫我先去做，等做完再算工資」等語可知，被告此部分盜採砂石之行為
    僅侵害一個法益，應只論以一罪。檢察官認被告此部分盜採砂石，應依連續犯之
    規定論以一罪並加重其刑，容有誤會；至被告先後二次竊盜犯行，時間緊接，觸
    犯構成要件相同之罪名，顯係基於概括犯行反覆所為，應依刑法第五十六條連續
    犯之規定論以一罪，並依法加重其刑。查被告前先後因犯贓物罪，經臺灣南投地
    方法院分別判處有期徒刑四月、八月確定，應執行有期徒刑十一月，於九十年五
    月二十五日執行完畢，此有臺灣高等法院被告全國前案紀錄表及臺灣南投地方法
    院檢察署刑案資料查註紀錄表在卷足憑，其前受有期徒刑執行完畢，於五年內再
    犯本件最重本刑為有期徒刑以上之罪，是為累犯，應依刑法第四十七條之規定遞
    予加重其刑。至公訴人就移送併辦被告竊取國晟交通運輸股份有限公司所有之車
    牌號碼為五Ｋ－八一○號大貨車犯行，雖未據起訴，然與公訴人起訴之犯罪事實
    具有連續犯之裁判上一罪關係，自為起訴效力所及，本院應併予審究，附此敘明
    。原審以被告犯罪事證明確，予以論罪科刑，固非無見，惟原審未及就移送併辦
    被告所為上揭犯行併予審判，尚有未洽，檢察官認原審僅論處被告有期徒刑六月
    ，並得易科罰金，參酌被告犯罪情節及犯後態度，實無法達矯正與預防被告再犯
    之效果及未及審酌移送併辦部分就此提起上訴非無理由，而原審判決既有未盡妥
    洽之處，亦屬無可維持，應由本院予以撤銷改判，爰審酌被告前已有二次贓物前
    科，品性不佳，竟不思改過向上而連續竊取他人之財物，危害國民之財產法益，
    復參酌其犯罪之動機、方法、手段、對被害人所生之危害暨其犯後猶矢口否認犯
    行，飾詞圖卸不知悔改等一切情狀，量處如主文第二項所示之刑示懲。至扣案之
    出料單六十張尚難認供被告犯罪使用之物；挖土機一部，雖供犯罪使用，然非被
    告所有之物，已據被告陳明在卷，爰均不為沒收之諭知，併此敘明。
據上論斷，應依刑事訴訟法第三百六十九條第一項前段、第三百六十四條、第二百九
十九條第一項前段，刑法第二十八條、第五十六條、第三百二十條第一項、第四十七
條，罰金罰鍰提高標準條例第一條前段，判決如主文。
本案經檢察官己○○到庭執行職務。
中      華      民      國      九十三   年       六      月   二十八   日
                                    臺灣高等法院臺中分院刑事第六庭
                                          審判長法  官  李  文  雄
                                                法  官  邱  顯  祥
                                                法  官  陳  秀  
右正本證明與原本無異。
不得上訴。
                                                書記官  巫  彥  佳
中      華      民      國      九十三   年       六      月    二十九  日
附錄本案論罪科刑法條全文：
中華民國刑法第三百二十條第一項：
 (普通竊盜罪、竊佔罪)
意圖為自己或第三人不法之所有，而竊取他人之動產者，為竊盜罪，處五年以下有期
徒刑、拘役或五百元以下罰金。
                                                                        Ｉ
